【裁判字號】    98,消債清,108
【裁判日期】    980819
【裁判案由】    聲請清算程序
【裁判全文】
臺灣高雄地方法院民事裁定           98年度消債清字第108號
聲  請  人  甲○○
上列當事人因消費者債務清理事件聲請清算，本院裁定如下：
    主  文
聲請人甲○○自中華民國九十八年八月十九日十六時起開始清算
程序。
命司法事務官進行本件清算程序。
    理  由
一、本件聲請意旨略以：聲請人前未曾依「中華民國銀行公會會
    員辦理消費金融案件無擔保債務協商機制」請求共同協商債
    務清償方案，乃於97年2 月間向最大債權金融機構即荷商荷
    蘭銀行股份有限公司（下稱荷蘭銀行）請求協商而未成立。
    然聲請人現今財產總額為新台幣（下同）130,000 元，乃盡
    最大能力籌措用以償債，且目前無收入。而其負債總額高達
    5,308,575 元，年息高達20％，累積至今一個月利息7 萬多
    元，難以清償本金，債務不減反增，故聲請人現今負債總額
    已超過資產總額甚多，實無法負擔協商條件，已達不能清償
    債務之程度，爰依法聲請清算等語。
二、按，「債務人不能清償債務或有不能清償之虞者，得依本條
    例所定更生或清算程序，清理其債務。」；「債務人於法院
    裁定開始更生程序或許可和解或宣告破產前，得向法院聲請
    清算。」，消費者債務清理條例（下稱消債條例）第3 條、
    第80條前段有明文。又「法院開始清算程序之裁定，應載明
    其年、月、日、時，並即時發生效力。」；「法院裁定開始
    更生或清算程序後，得命司法事務官進行更生或清算程序，
    必要時得選任律師、會計師或其他適當之自然人或法人一人
    為監督人或管理人。」，消債條例第83條第1 項、第16條第
    1 項亦有明文。
三、經查，聲請人所主張之上開事實，業據提出財產及收入狀況
    說明書（卷8-9 頁）、債權人清冊（卷11-14 頁）、戶籍謄
    本（卷15頁）、前置協商不成立通知書（卷16頁）、勞健保
    投保資料表（卷32-33 頁）、聲請人、配偶、子女95、96年
    度綜合所得稅各類所得資料、財產歸屬資料清單及稅務電子
    閘門財產所得調件明細表（卷34-35 頁、42-43 頁、51-52
    頁、88-93 頁）、家族系統表（卷37頁）、配偶薪資明細表
    （卷38-41 頁）、財團法人金融聯合徵信中心當事人綜合信
    用報告（卷61-70 頁）、荷商荷蘭銀行函（卷78-79 頁）、
    前置協商申請書及相關資料（卷80-84 頁）可憑，可信為實
    。
四、審酌聲請人聲請時所負債務為5,264,675 元（卷70頁聯合徵
    信中心之個人資料），其中對荷蘭銀行3,805,000 元房屋貸
    款債務，因將房屋出售予林方雪，貸款由買方負擔（卷86頁
    民事陳報狀），現所負無實物擔保債務為1,459,675 元。聲
    請人95、96年所得35,501元、0 元，平均每月收入2,958 元
    、0 元（卷34、51頁各類所得資料清單），97年每月所得0
    元（卷91頁稅務電子閘門財產所得調件明細表），名下無財
    產（卷35頁財產歸屬資料清單），現生活開銷皆由且名下無
    財產靠固定薪資收入之配偶乙○○負擔（卷42、52頁各類所
    得資料清單、43頁財產歸屬資料清單、卷92-93 頁稅務電子
    閘門財產所得調件明細表），依現行債務協商最長期限180
    期，利率０％，則僅就無實物擔保債務為1,459,675 元（卷
    70頁聯合徵信中心之個人資料）而言，平均每月還款大約8,
    109 元左右，已無從滿足最大債權銀行之協商條件要求，確
    已不足清償債務，堪認聲請人之債務大於財產，而有不能清
    償債務或不能清償債務之虞情事。此外，又查無聲請人有消
    費者債務清理條例第6 條第3 項、第8 條或第82條第2 項所
    定駁回清算聲請之事由存在，是聲請人聲請本件清算，為有
    理由，應予准許。
五、依消費者債務清理條例第83條第1 項、第16條第1 項，裁定
    如主文。
中    華    民    國    98    年    8     月    19    日
              民事第三庭    法      官  藍家慶
上為正本係照原本作成。
本裁定已於98年8月19日下午4時公告。
本件不得抗告。
中    華    民    國    98    年    8     月    19    日
                            書  記  官  呂姿儀


司法院資訊處製作；財團法人民間司法改革基金會備份。
